臺灣臺南地方法院臺南簡易庭民事判決
109年度南保險簡字第5號
原      告  李明峰  
訴訟代理人  田杰弘律師
複 代 理人  錢冠頤律師
被      告  南山人壽保險股份有限公司

法定代理人  陳棠    
訴訟代理人  江明道  
            田佳禾  
上列當事人間請求給付保險金事件，經本院於民國110年4月20日
言詞辯論終結，判決如下：
    主    文
原告之訴駁回。
訴訟費用由原告負擔。
    事實及理由
一、原告起訴時原請求被告應給付新臺幣（下同）236,351元，
    及自起訴狀附表所示利息起算日起至清償日止，按週年利率
    百分之10計算之利息，嗣於訴訟中更正請求金額為235,924
    元，及自後開附表所示利息起算日起至清償日止，按週年利
    率百分之10計算之利息，其變更核屬減縮及擴張應受判決事
　　項之聲明，與民事訴訟法第255條第1項第3款規定無不符，
    應予准許，先為敘明。
二、原告主張：
　㈠原告母親林淑惠（歿）分別於民國87年12月29日、91年11月2
    9日以原告為被保險人，向被告投保「南山康寧終身壽險」
　　主約（保單號碼：Z000000000）之「南山住院醫療保險」附
    約（下稱保險契約甲）、「南山住院費用給付保險」附約（
    下稱保險契約乙），以及「南山終身醫療保險」主約（保單
    號碼：Z000000000）（下稱保險契約丙，上三保險契約合稱
    系爭保險契約）。原告於附表所示期日於臺南市立安南醫院
    （下稱安南醫院）共住院三次。前揭三次住院均經醫師診斷
    病名為「僵直性脊椎炎」，出院後原告檢附住院診斷證明及
    醫療費用單據，分別於附表所示申請保險給付日期，向被告
    請求給付如附表所示住院期間之住院醫療保險金，合計共23
    5,924元，詎遭被告以上開治療可採門診治療而無住院必要
    為由，拒絕理賠。為此，依系爭保險契約提起本件訴訟。
　㈡被告固援引財團法人金融消費評議中心評議書（下稱系爭評
    議書），辯稱原告住院所接受之治療，可以門診進行即可，
    並無住院必要等語，但原告有嚴重過敏體質，經由安南醫院
    醫師診斷建議下，認為應住院接受相關治療。且依保險法第
    54條第2項規定，不得以契約文字所無之限制作不利於被保
    險人之解釋，系爭保險契約對於住院之定義，僅需經醫師診
    斷必須入住醫院診療之要求，尚無約定得以門診治療時即可
    排除，被告以契約未約定之要件拒絕給付，已乏依據。被告
    係於契約文字外擅加限制，倘可容由被告擅自附加限制理賠
    條件，則日後被告遇金額較高之理賠時，自可恣意否認被保
    險人提出之診斷證明書，是除非被告能舉證證明原告提出之
    診斷證明書有何重大不法、虛偽不實情事，否則應以原告提
    出之診斷證明書即可作為原告有住院必要性之證明。
　㈢並聲明：被告應給付原告235,924元，及各自如附表所示利息
    起算日起至清償日止，按週年利率百分之10計算之利息。
三、被告則以：依保險契約甲第2條、保險契約乙第13條、保險
    契約丙第2條約定，所謂「住院」為「經醫師診斷，必須入
    住醫院診療，經正式辦理住院手續並確實在醫院接受診療者
　　」，而實務見解認為，經醫師診斷有住院之必要性，解釋上
    不應僅以實際治療之醫師認定有住院必要性即屬符合前揭約
    定，而應認以具有相同專業醫師於相同情形通常會診斷具有
　　住院之必要性者，始屬之，亦始符合保險為最大善意及最大
　　誠信契約之契約本旨。原告主張之三次住院，經系爭評議書
    記載結論略為：原告於三段住院期間主要是接受注射治療，
　　注射治療都可在門診完成，不必自費住院，無住院之必要性
    等語，故原告無法證明其確有住院之必要，被告並無給付保
    險金之責等語，資為抗辯。並聲明：原告之訴駁回。
四、得心證之理由：
　㈠原告主張其母林淑惠以原告為被保險人，於87年12月30日（
　　契約始期為該月29日）向被告投保「南山康寧終身壽險」主
　　約（保單號碼：Z000000000），並附加保險契約甲、乙之附
    約，嗣於91年11月25日（契約始期為該月23日）向被告投保
    保險契約丙，原告於附表所示期日於安南醫院共住院三次。
    前揭三次住院均經醫師診斷病名為「僵直性脊椎炎」，出院
    後原告檢附住院診斷證明及醫療費用單據，分別於附表所示
    申請保險給付日期，向被告請求給付如附表所示住院日期之
    住院醫療保險金，合計共235,924元，遭被告以上開治療可
    採門診治療而無住院必要為由，拒絕理賠等情，為被告所不
    爭執（本院卷第19-20頁），並據提出診斷證明書及收據為
    證（調字卷第143-157頁），復有本院向安南醫院調取之原
    告病歷紀錄在卷可稽（本院卷第83-215頁），是原告此部分
    之主張，應可認定。
　㈡依保險契約甲第2條第5項約定：「本附約所稱『住院』係指被
    保家庭成員因疾病或傷害，經醫師診斷，必須入住醫院診療
    時，經正式辦理住院手續並確實在醫院接受診療者」（調字
    卷第49頁）；保險契約乙第13條約定：「被保家庭成員於本
    附約有效期間內，因疾病或傷害，經醫師診斷必須住院治療
    ，且已住院治療時，本公司依本附約之約定給付保險金。
　　」（調字卷第71頁）；保險契約丙第2條第5項約定：「本契
    約所稱『住院』係指被保險人因疾病或傷害，經醫師診斷，必
    須入住醫院診療時，經正式辦理住院手續並確實在醫院接受
    診療者」（調字卷第125頁），足見系爭保險契約所指之「
    住院」，均需符合「經醫師診斷而有住院之必要」之要件
　　。
　㈢按保險制度最大功能在於將個人於生活中遭遇各種人身危險
　　、財產危險，及對他人之責任危險等所產生之損失，分攤消
    化於共同團體，是任何一個保險皆以一共同團體之存在為先
    決條件，此團體乃由各個因某種危險事故發生而將遭受損失
    之人所組成，故基於保險是一共同團體之概念，面對保險契
    約所生權利糾葛時，應立於整個危險共同團體之利益觀點，
    不能僅從契約當事人之角度思考，若過於寬認保險事故之發
    生，將使保險金之給付過於浮濫，最終將致侵害整個危險共
    同團體成員之利益，有違保險制度之本旨。準此，系爭保險
    契約條款關於「經醫師診斷必須住院治療」之意義，解釋上
    自不應僅以實際治療之醫師認定「有住院必要性」即屬符合
　　系爭保險契約前揭條款之約定，而應認以具有相同專業醫師
    於相同情形通常會診斷具有住院之必要性者始屬之。
　㈣原告主張其於附表所示三段期間經醫師診斷認有住院必要性
    等語，為被告所否認，並以前詞置辯，經查：
　　⒈附表編號1即108年11月11至12日住院期間：
　　　依護理紀錄記載，原告於108年11月11日20時40分許向護
      理人員表示其因工作因素，要先回家；嗣於同年月12日21
      時58分許返回醫院，接受復邁注射後又離院；同年月13日
      17時35分許，原告去電表示其因臀部膿瘍在成大看診，醫
      師建議開刀且需住院約三天，主治醫師表示先請原告辦理
      出院，等成大出院後再辦理入院繼續施打剩下藥物；同年
      月14日10時32分許，家屬協助辦理出院（本院卷第97-100
      頁）。因此，依上開記錄可知，原告於此段住院期間內，
      僅進行一次注射治療，且大多時候原告均係處於離院狀況
      而未在院內，則原告於此段期間是否確有住院之必要，顯
      非無疑。
　　⒉附表編號2即108年11月18日至108年12月7日住院期間：
　　　依護理紀錄記載，原告於此段住院期間共施打Adalimumab
      三劑（108年11月19日、108年11月25日、108年12月7日）
　　　、Bonviva一劑（108年11月20日）及Dynastat十四劑（住
      院期間幾乎每日一劑），除注射時間外，於醫護人員探視
      病房時，原告幾乎都未在病房內（本院卷第130-139頁）
　　　；原告雖稱其仍有在院區活動，並未擅自離院，惟依紀錄
　　　記載，原告於此段期間中，在將近凌晨0時許，均未在病
      房，甚至凌晨2時許、早上7時50分許、9點許、下午16時
      許，亦幾乎都不在病房內。准此，原告於此段期間是否確
　　　有實際在院，非無可疑。
　　⒊附表編號3即108年12月25日至109年1月13日住院期間：
　　  依護理紀錄記載，原告於此段住院期間共施打Adalimumab
      四劑（108年12月25日、109年1月8日、109年1月9日、109
　　　年1月13日）、Dynastat十四劑（住院期間幾乎每日一劑
      ），其中108年12月26日護理師探房時，原告整日均未在
      病房中，其餘時間多日8時至21時，甚至有時至22、23時
      ，都不在病房內（本院卷第169-198頁）；原告雖稱其仍
      在院區活動，並未擅自離院，惟於此段期間中，護理人員
      每日幾乎每小時探房一次，原告一日中有高達13小時不在
      病房中，則原告於此期間是否有實際在院，亦屬有疑。
    ⒋經本院囑託成大醫院就原告於本件有無住院必要性為鑑定
      後，該院認：Adalimumab（復邁）為皮下注射生物製劑，
      每次施打時間約1分鐘，需間隔14日再次施打，施打前需
      先檢查病患疾病嚴重度，B、C型肝炎及肺結核，肝、腎功
      能相關檢查，少數有注射部位些微紅腫反應；Dynastat（
      德衛泰）可以靜脈或肌肉注射施打，約數分鐘，可視病患
      疼痛情況給予，但有相同作用機轉口服藥品可以替代，適
      合用於需要禁食，如剛開刀完的病患，否則有其他同作用
      機轉口服藥品可以替代，施打前需評估藥物過敏史，肝、
      腎功能等，需要留意是否有藥品過敏史；Bonviva（骨維
      壯）為靜脈注射治療骨質疏鬆藥品，施打時間為15至30秒
      ，需間隔3個月施打，施打前必須檢查肝、腎功能，並確
      定病患有骨質疏鬆（以DXA確認），少數病患有類感冒及
      骨頭疼痛之併發症，此藥物並無治療僵直性脊椎炎之適應
      症；除非病患有特殊情況，否則上述藥品均可門診治療，
      若病患有嚴重過敏，並懷疑是藥物所引起，須避免使用該
      藥物，並註記於健保卡，以避免再度使用，前開三種藥物
      皆有數種取代藥物，有該院110年3月9日成附醫秘字第110
      0004388號函暨鑑定報告書在卷可稽（本院卷第413-414頁
      ）。堪認原告於附表所示三段期間施打之藥物
　　　，均可直接由門診施打，並無住院之必要性。
    ⒌原告固提出安南醫院檢驗報告，主張其IGE免疫球蛋白E指
      數為2319.2IU/ML，高於正常指數165IU/ML，顯見其為嚴
      重過敏體質，故注射前揭藥物有住院觀察之必要等語；惟
      查，原告於前兩次住院時，均自己向醫護人員表示其無藥
      物過敏史，有安南醫院醫囑單可稽（本院卷第95-96頁、
      第125-128頁）；而安南醫院之回函雖對原告上開三段住
      院期間有無實際發生過敏症狀等情覆稱：原告過敏體質為
      定時發作，大部分呈現皮膚蕁麻疹及皮膚搔癢，少數情況
      會眼睛嘴唇腫脹，平均每個月會發生2至3次等語（本院卷
      第357頁），然觀諸前開護理紀錄之內容及病歷記載，並
      未見有原告於注射後發生何種過敏反應之相關文字紀錄。
      又原告所提出之前開安南醫院檢驗報告，申請日期為起訴
      後之109年7月14日（本院卷第369頁），縱原告IGE免疫球
      蛋白E指數確有高於正常指數之情形，亦難以此認為原告
      於108年11月11日至109年1月13日此段期間，有確實嚴重
      過敏而須住院之情形；況依前揭鑑定報告書之記載，原告
      所注射治療之三種藥物，如有過敏反應，均有數種其他藥
      物可以取代，原告於審理中亦自承其於上開三段住院期間
      並無實際發生何過敏症狀（本院卷第335頁），是就現有
      證據觀之，尚難認原告於附表所示三段時間有嚴重過敏而
      須住院之情形。
    ⒍至原告再提出其於110年4月1日、110年4月19日，亦同因「
      僵直性脊椎炎」經成大醫院門診住院之診斷證明書（本院
      卷第455、457頁），欲證明成大醫院之醫師也認為其確有
      住院之必要性云云；惟查，原告上開住院日期與本件請求
      之日期無涉，且依上開診斷證明書之記載，並未記載原告
      住院治療之情形，自不能以原告於上開二日期有在成大
　　　醫院住院，即可推認其於附表所示之三段時間亦有住院之
      必要性。
五、綜上所述，原告住院期間所施打之藥物均可門診施打，且原
    告並未證明其有嚴重過敏之情形，護理紀錄亦未能看出原告
    曾有過敏反應，原告未提出其他證據證明其有住院之必要性
    ，自難認原告於附表所示三段期間內有住院之必要。從而
　　，原告依系爭保險契約，請求被告給付235,924元，及各自
    如附表所示利息起算日起至清償日止，按週年利率百分之10
    計算之利息，為無理由，應予駁回。
六、本件為判決基礎之事證已臻明確，原告聲請傳訊安南醫院林
    理信醫師到院證述本件有無住院治療必要性部分，核無必要
　　；至兩造其餘攻擊防禦方法及所提證據，經斟酌後，核與本
    件結論不生影響，爰不一一論列，附此敘明。
七、訴訟費用負擔之依據：民事訴訟法第78條。 　　
中　　華　　民　　國　　110 　年　　5 　　月　　18　　日
                    臺南簡易庭  法  官  張家瑛
以上正本係照原本作成。
如不服本判決，應於送達後20日內向本庭（台南市○○路0段000
號）提出上訴狀（須按他造當事人人數附繕本）。
如委任律師提起上訴者，應一併繳納上訴審裁判費。 　　　　
中　　華　　民　　國　　110 　年　　5 　　月　　18　　日
                                書記官  陳雅婷          
附表：
編號 住   院    期    間 得請領金額 (新臺幣) 申請保險給付日期 利息起算日 1 108.11.11-108.11.12  19,713元 108.11.21 108.12.06 2 108.11.18-108.12.07 108,686元 108.12.16 109.01.01 3 108.12.25-109.01.13 107,525元 109.01.14 109.01.30  共計 235,924元